【裁判字號】    88,訴,315
【裁判日期】    890125
【裁判案由】    損害賠償
【裁判全文】
臺灣雲林地方法院民事判決  八十八年度訴字第三一五號
    原      告  乙○○
    兼右 一 人
    訴訟代理人  丙○○  住雲林.
    被      告  甲○○  住台中.
                丁○○  住台中.
右當事人間請求損害賠償事件，本院判決如左：
    主      文
被告應給付原告新台幣壹佰捌拾萬元整，及自民國八十七年五月二十一日起至清償
日止，按週年利率息百分之五計算之利息。
原告其餘之訴駁回。
訴訟費用由被告負擔。
    事      實
甲、原告方面：
  一、聲明：求為判決(1)被告應給付原告新台幣壹佰捌拾萬元整，及自民國八十七年
      五月二十一日起至清償日止，按年息百分之五計算之利息。(2)被告應賠償原告
      損害新台幣伍拾萬元整。
  二、陳述：
  （一）兩造前就原告所有坐落雲林縣臺西鄉○○段一一四二之一號之土地（下稱系
        爭土地）訂立合建契約，原告取得十分之四所有權，被告取得十分之六所有
        權，嗣兩造結算債權債務，而於民國八十七年三月八日達成買賣協議，由被
        告以新台幣（下同）二百一十六萬元為對價，承買原告所分得之坐落系爭土
        暨同段建號四五號即門牌雲林縣台西鄉○○路四二之三號、持分十分之六之
        建物（下稱系爭建物），並合意就上開不動產以原告之名義向台南區中小企
        業銀行抵押借貸一百八十萬元（下稱系爭貸款），俟辦妥移轉登記後，即由
        被告承擔系爭貸款，作為支付原告價金之一部分，詎被告嗣竟拒不依約承擔
        系爭貸款本息，職是，被告應給付原告系爭貸款即一百八十萬元。
  （二）又因系爭貸款之名義借款人仍為原告，被告迄未依約承擔，且被告亦未繳納
        系爭貸款本息，致原告丙○○存於台南區中小企業銀行土庫分行之現金計五
        十三萬七千三百七十三元遭台南區中小企業銀行扣押，而受有損失，爰請求
        被告賠償原告五十萬元。
  三、證據：提出土地登記簿謄本一件、建築改良物登記簿謄本一件、土地房屋買賣
      協議書影本一件、申請書影本一件、催告書一件、放款利息收據一件、台南區
      中小企業銀行存摺類存款帳戶查詢單影本一件為證。並聲請訊問證人沈輝廷。
乙、被告方面：
  一、聲明：求為判決駁回原告之訴。
  二、陳述：
  （一）被告甲○○部分：被告二人合夥，價金二百一十六萬未付清，但坐落門牌雲
        林縣台西鄉○○路四二之三號之建物及其基地是被告丁○○名義，與被告甲○○無關，被告甲○○無給付義務。
  （二）被告丁○○部分：被告二人合夥，由被告甲○○出面處理，惟原告僅將坐落
        門牌雲林縣台西鄉○○路四二之三號建物及其基地移轉登記予被告丁○○，
        惟竟要求被告負擔二間建物之貸款利息，殊無理由。
  三、證據：請求訊問證人何明富。
    理      由
一、被告丁○○未於最後言詞辯論期日到場，核無民事訴訟法第三百八十六條各款所
    列情形，依原告之聲請，由原告對之一造辯論而為判決。
二、原告主張原告二人合夥為合夥關係，被告二人亦為合夥關係，兩造前就原告乙○○所有系爭土地訂立合建契約，就系爭建物由原告分得十分之四、被告分得十分
    之六，嗣兩造結算合建契約之債權債務關係，達成協議由被告以二百一十六萬元
    承買原告所分得系爭建物及其坐落土地即系爭土地之十分之六，並由原告以之向
    台南區中小企業銀行設定抵押借貸一百八十萬元，嗣於辦妥移轉登記後，即由被
    告承擔系爭貸款，以為價金之一部，詎上開不動產業已移轉登記予被告丁○○，
    被告竟拒不承擔系爭貸款，亦未繳納系爭貸款本息，是被告應給付原告一百八十
    萬元，且應賠償原告丙○○因之存於台南區中小企業銀行之存款遭扣押之損害等
    語。被告則以原告僅移轉登記一間建物，被告無需負擔二間建物之利息，被告甲○○並以原告係將上開建物移轉登記予被告丁○○，與其無關置辯。
三、原告主張其二人為合夥人，兩造前就原告乙○○所有系爭土地訂立合建契約，嗣
    為結算債權債務，而協議由被告以二百一十六萬元承買原告所分得之系爭建物及
    系爭土地十分之六部分，並由原告以之為抵押物向台南區中小企業銀行借貸一百
    八十萬元，俟辦妥移轉登記，即應由被告承擔系爭貸款，以為給付一部價金之方
    式，被告嗣竟拒不承擔系爭貸款，則被告尚有價金一百八十萬元迄未給付，系爭
    借貸之利息亦仍由原告負擔，且致原告之存款遭扣押之事實，據原告提出協議書
    、土地登記簿謄本及建築改良物登記簿謄本、放款利息收據為證，並經證人何明
    富、沈輝廷到庭結證屬實，且為被告所不爭執，堪信為真實。
四、被告雖辯稱：原告僅移轉登記一間建物予被告，而請求被告負擔二間建物之利息
    ，洵無理由云云，又被告甲○○另以前開不動產係被告丁○○名義，與其無關，
    無給付價金之義務云云，查：
（一）被告二人係合夥人，雖協議書僅由被告甲○○具名，然係經被告丁○○同意而
      簽署，被告丁○○亦承認協議書之內容，則協議書對被告丁○○亦生效力等情
      ，業經被告二人自承在卷（見八十八年十一月四日、八十九年一月十一日本院
      言詞辯論筆錄），由是，原告主張被告二人合夥，而由被告丁○○出名為系爭
      建物及土地之登記名義人，被告均應負協議書之履行責任等情，即可採信。
（二）原告主張兩造約定被告應承擔系爭貸款，以作為給付一部價金之方式，被告並
      不爭執，已如上述，而僅以原告無理由請求被告負擔二間建物之利息為抗辯，
      惟被告既承認同意以承擔系爭貸款為給付一部價金之方式，即無承擔系爭貸款
      係承受二間建物之利息之謂，是被告之抗辯，尚非可採。是原告本於履行契約
      之法律關係請求被告應給付上開金額一百八十萬元，為有理由。
（三）依原告提出之協議書載述：「‧‧‧尚餘價款新台幣壹佰陸拾壹萬元正，乙方
      （即被告）同意在雙方合建房屋向銀行貸款後，全部付清。」，雖未載明被告
      應於何時承擔系爭貸款，然原告主張：兩造約定於前開不動產辦妥移轉登記後
      ，即由被告承擔系爭貸款等語，被告對此點並未爭執，是以，兩造之真意應係
      於前開不動產辦妥移轉登記後，由被告承受為抵押義務人，被告即應承擔系爭
      貸款之繳付本息義務。經查，前開不動產於八十七年六月二十五日辦妥移轉登
      記，此有卷附土地登記簿謄本及建築改良物登記簿謄本可稽，則被告應自八十
      七年六月二十五日承擔系爭貸款，因之，被告並應給付自八十七年六月二十五
      日起計算之利息，原告關於利息部分之請求，在上開範圍內即屬有理由，逾此
      部分，為無理由。
五、又原告主張因被告未依約承擔系爭貸款，致原告丙○○存於台南區中小企業銀行
    之存款遭扣押，雖經原告提出台南區中小企業銀行存摺類存款帳戶查詢單為證。
    惟按損害賠償，除法律另有規定或契約另有訂定外，應以填補債權人所受損害及
    所失利益為限，民法第二百十六條第一項定有明文，原告就其主張因存款遭扣押
    而受有如何損害一事，並未提出證據以實其說，則原告主張被告應賠償其損害五
    十萬元，即無理由，不應准許。
六、綜上，原告請求被告給付一百八十萬元，及自八十七年六月二十五日起至清償日
    止，依週年利率百分之五計算之利息，為有理由，應予准許，原告其餘之請求，
    為無理由，不應准許，應予駁回。
據上論結，本件原告之訴一部為有理由，一部為無理由，爰依民事訴訟法第三百八十
五條第一項前段、第七十九條但書、第八十五條第一項前段之規定判決。
中      華      民      國    八十九    年      一      月    二十五    日
                                    臺灣雲林地方法院民事庭
~B法      官  楊真明
右為正本係照原本作成。
如對本判決上訴須於判決送達後二十日內向本院提出上訴狀。（須附繕本）
中      華      民      國    八十九    年      一      月    二十六    日
~B法院書記官  李素娥


司法院資訊處製作；財團法人民間司法改革基金會備份。
